臺灣臺北地方法院民事裁定　　　　　　 100年度簡抗字第52號
抗　告　人　柯世清
相　對　人　太尹建設開發股份有限公司
法定代理人　張之毓原名:張美.
　　　　　　蔡恩惠
　　　　　　鄭採英
上列當事人間請求返還墊款事件，抗告人對於中華民國100年9月
5日本院臺北簡易庭所為之100年度北簡字第9472號移轉管轄裁定
提起抗告，本院裁定如下：
    主  文
抗告駁回。
抗告費用新臺幣壹仟元由抗告人負擔。
    理  由
一、抗告意旨略以：依兩造所訂立之不動產買賣契約書第18條約
    定，前開契約有效期限自簽訂日起至土地及房屋所有權登記
    為買方名義，且雙方應負之義務均已履行完畢日止，而抗告
    人已經付清所有的不動產買賣價金及代墊款，故契約有效期
    限已經終止，如有爭議，應可排除不動產買賣契約書關於雙
    方合意定臺灣臺中地方法院為第一審管轄法院之約定，而應
    依民事訴訟法第1條所定「以原就被」原則，由抗告人住所
    地之管轄法院即本院審理，詎原審竟將本件訴訟移轉管轄至
    臺灣臺中地方法院，顯有違誤，爰請求廢棄原裁定等語，並
    提出不動產買賣契約書一份為證。
二、按訴訟之全部或一部，法院認為無管轄權者，依原告聲請或
    依職權以裁定移送其管轄法院；當事人得以合意定第一審管
    轄法院，但以關於由一定法律關係而生之訴訟為限；前項合
    意，應以文書證之；合意管轄之規定，於本法定有專屬管轄
    之訴訟者，不適用之，民事訴訟法第28條第1項、第24條、
    第26條分別定有明文。又民事訴訟法關於合意管轄之規定，
    除專屬管轄外，得排斥其他審判籍而優先適用（最高法院99
    年度台抗字第110號裁定參照）。故除專屬管轄外，因雙方
    當事人之合意，使本無管轄權之法院因而有管轄權，本有管
    轄權之法院即喪失管轄權，合意管轄一經約定，原告即應向
    合意管轄之法院起訴，不得向他法院起訴。準此，當事人以
    合意定第一審管轄法院者，如具備上開法定要件，當事人及
    法院均應受其拘束。
三、經查，本件相對人起訴主張抗告人於民國84年間承購相對人
    興建坐落臺中市○○○街142號7樓之1房地，相對人並已依
    約將上開房地移轉登記予抗告人所有。詎抗告人並未依約付
    清相對人所代墊之代辦費新臺幣（下同）134,277元，包括
    契稅73,270元、代書費35,614元、火險費13,811元、外水電
    接戶費11,582元，爰依兩造簽訂之不動產買賣契約書第7條
    約定請求抗告人給付等語。而前揭不動產買賣契約書第10條
    係約定：「有關涉訟時，雙方同意以台中地方法院為管轄」
    ，揆諸前揭說明，本件自應由臺灣臺中地方法院管轄。抗告
    人雖執上揭事由主張應由本院管轄云云，惟查，抗告人所提
    出之不動產買賣契約書第18條係約定：「……契約有效期限
    自簽訂日起至土地及房屋所有權登記為甲方（即抗告人）名
    義，且雙方應負之義務均已履行完畢日止」，而抗告人是否
    有義務履行相對人所主張之代辦費，及是否已經依約履行，
    乃屬本件爭議，在此爭議未解決前，難謂抗告人應負之義務
    已履行完畢，雙方即均應受買賣契約之拘束。從而，抗告人
    主張其已不受不動產買賣契約書關於合意管轄約定之拘束，
    即非可採。原審依相對人之聲請將本件移送至臺灣臺中地方
    法院，並無違誤。抗告人指摘原裁定不當，求予廢棄，並無
    理由，應予駁回。
四、據上論結，本件抗告為無理由，依民事訴訟法第436條之1第
    3項、第495條之1、第449條第1項、第95條、第78條，裁定
    如主文。
中    華    民    國   100    年    10    月     5    日
                  民事第四庭審判長法  官  張瑜鳳
                                  法  官  林怡伸
                                  法  官  林秀圓
（不得抗告）
以上正本係照原本作成
中    華    民    國   100    年    10    月     5    日
                                書記官  廖純慧